【裁判字號】    95,交抗,834
【裁判日期】    951031
【裁判案由】    違反道路交通管理處罰條例
【裁判全文】
臺灣高等法院交通事件裁定             95年度交抗字第834號
    抗  告  人
    即受處分人  甲○○
上列抗告人因違反道路交通管理處罰條例案件，不服臺灣新竹地
方法院，中華民國95年8月4日所為裁定（95年度交聲字第74號）
，提起抗告，本院裁定如下：
    主  文
原裁定撤銷，發回臺灣新竹地方法院。
    理  由
一、本件抗告意旨如附件。
二、原審裁定略以：
（一）本件異議人駕駛車牌號碼259-FB號營業一般大客車，於臺
      北市○○路○段52號，在劃設有紅色實線之禁止臨時停車
      標線處所臨時停車之行為，業分據臺北市政府警察局大同
      分局交通隊員警攔查並當場掣單舉發，經原處分機關認異
      議人違反道路交通管理處罰條例第55條第1項第3款之規定
      ，裁處罰鍰300元等事實，除為異議人於聲明異議狀中所
      自承外，並有卷附之原處分機關前述裁決書1份、臺北市
      政府警察局大同分局95年6月9日北市警同分交字第095321
      01800號函檢附之臺北市政府警察局舉發違反道路交通管
      理事件通知單存根聯1張存卷可考，堪予採認。
（二）又汽車運輸業管理規則第139條之1第3項規定：「臺灣省
      轄內公路汽車客運業之營運管理及處罰，由交通部委任交
      通部公路總局辦理；直轄市○○○路汽車客運業之營運管
      理及處罰，由交通部委辦直轄市政府辦理。」。本案異議
      人所屬客運業者阿羅哈公司，既設立於直轄市高雄市，其
      營運管理及處罰，自應由交通部委辦之高雄市政府交通局
      辦理，異議人主張高雄市政府始為主管機關乙節，固非無
      據。惟上開規則第37條第1項第4款明訂：公路汽車客運業
      營運班車在市區經同意之營運路線及設站地點，當地政府
      如因實際需要得予調整變更，並應函請該管公路主管機關
      辦理。是營運路線所經及設站地點之當地政府，仍有調整
      變更之權，且調整變更後，依規定僅需函請公路主管機關
      辦理即可，無需經公路主管機關同意，除當地政府與主管
      機關發生爭議外，亦不以取得上級機關交通部同意為要件
      ，此由同條第2項規定：「前項各款，如發生爭議，報請
      上級機關核定之。」即明。查臺北市政府為落實推動城際
      客運轉運站政策，以減少市區交通壅塞、噪音等問題，進
      而提升市民居住品質，依上開汽車業運輸業管理規則，本
      有依法調整變更客運業營運路線之權限，實際上其亦已依
      該法辦理路線調整事宜，並已依據上開管理規則第37條第
      1項第4款之規定，函請高雄市政府交通局督導辦理，復經
      交通於94年9月7日同意，則其將原為阿羅哈公司長途客運
      車起迄總站之臺北市○○路○段原有站位設置撤銷，統一
      遷移至國道客運臺北總站，自屬有據。本件異議人主張：
      臺北市政府如欲變更營運路線與設站地點，須經阿羅哈公
      司之公路主管機關高雄市政府交通局同意變更，並經共同
      上級機關交通部核定等語，並指臺北市○○○○○路線調
      整事宜係欠缺事務權限，尚非可採。
（三）末以標線之設置目的，在於提供車輛駕駛人及行人有關道
      路路況之警告、禁制、指示等資訊，以便利行旅及促進交
      通安全；標線之設置，由主管機關依其管轄辦理之；所稱
      主管機關，指公路主管機關、市區道路主管機關及警察機
      關，為道路交通標誌標線號誌設置規則第2條、第4條第1
      項、第5條所明定。又直轄市道路及交通之規劃、營運及
      管理，係屬直轄市自治事項，地方制度法第18條第10款第
      1、2目定有明文。是本諸上開規定，臺北市區之標線設置
      及交通規劃管理當屬臺北市政府之權限範圍，臺北市政府
      為促進交通安全，便利行人及車輛之行車安全，亦有權變
      更原有標線之設置規劃。本件臺北市政府撤銷阿羅哈公司
      長途客運車起迄總站之臺北市○○路○段原有站位設置後
      ，將該路段之路側劃設紅線，規劃為禁止臨時停車之管制
      區，本屬其行政裁量權限內之事項，異議人仍有遵守之義
      務。
（四）按設有禁止臨時停車標誌、標線處所不得臨時停車；禁止
      臨時停車線為紅色實線，用以指示禁止臨時停車路段，道
      路交通安全規則第111條第1項第3款及道路交通標誌標線
      號誌設置規則第169條第1項、第2項分別定有明文。再按
      汽車駕駛人，在設有禁止臨時停車標誌、標線處所臨時停
      車者，處30 0元以上600元以下罰鍰，亦為道路交通管理
      處罰條例第55條第1項第3款所有明定。查異議人既為阿羅
      哈公司所僱用之司機，對於阿羅哈公司原設置於臺北市○
      ○路○段52號前之站位已撤銷並劃設紅色實線之情，應知
      之甚明，是該路段已為禁止臨時停車管制區，詎仍於上開
      時間，在該禁止臨時停車處所臨時停車，其違規行為甚為
      明確，原舉發自屬合法有據。綜上，原處分機關依道路交
      通管理處罰條例第55條第1項第3款之規定，裁處異議人罰
      鍰300元，核均無違誤。從而，本件異議為無理由，應予
      駁回。
三、經查：
（一）交通部公路總局各區監理所審核公路汽車客運業者申請國
      道與一般客運路線增、減班次及停駛處理原則，其中關於
      國道路線，第三點停駛方面係規定：「(一)需有替代路線並
      依監理程序辦理，層報交通部核定。(二)應檢附最近6個月
      營運績效、替代道路及其他相關資料等。(三)於相關車站及
      站牌公告1個月後試辦6個月。(四)經試辦期滿，民眾無不良
      反映後再行辦理許可證註銷事宜」。查臺北市政府交通局
      於94年8月2日即將國道客運臺北總站路線調整計畫呈報交
      通部，並建請路線調整暫以試行方式辦理，待營運後路線
      調整定案後再辦理正式路線調整，經交通部於94年9月7日
      以交路字第0940048071號函復臺北市政府交通局同意辦理
      ；嗣臺北市政府交通局即據該函於94年9月16日以北市交
      二字第09434127800號函知各客運業者，確實依試行計畫
      所載路線行駛。惟本件台北市政府交通局是否已確實依規
      定公告並辦理試行、評估營運績效及調查民眾反應，卷內
      並無任何資料可稽，此攸關公路客運業者及受處分人之權
      益，非無再詳予調查之必要。
（二）按公路汽車客運業班車，應依營運路線許可證所核定之路
      線起點、經過地點、終點、里程行駛營運並停靠核定之站
      位上下客。除臨時性需要外，不得開行部分路段之班車；
      公路汽車客運業營運班車在市區○○路線及設站地點，應
      依左列原則辦理：．．．四、經同意之營運路線及設站地
      點，當地政府如因實際需要得予調整變更，並應函請該管
      公路主管機關辦理。前項各款，如發生爭議，報請上級機
      關核定之，汽車運輸業管理規則第40條、第37條第1項第4
      款、第2項分別定有明文。依前開臺北市政府交通局北市
      交二字第09433236500號函交通部，略以「建請同意上開
      路線調整暫以試行方式辦理，於營運後路線調整定案後（
      預估營運後4-5個月）再行辦理正式路線調整」，是該函
      並未敘明試辦期滿正式實施之程序、條件，是以，對外發
      生行政處分者，僅得試辦部分，如無其他核定正式實施變
      路線之有效行政處分存，並不因試辦期滿無不良反應，其
      試辦之行政處分即當然變更為正式實施。復參高雄市政府
      於94年12月29日以高市府交三字第0940065826號函稱：「
      …阿羅哈客運公司營運路線許可證所登載往返站『台北市
      承德站』乙節，本府從未核復同意變更，該公司亦從未提
      出申辯，本府既未完成阿羅哈客運公司營運路線許可證變
      更作業，該公司『台北市承德站』係合法設站上下客。」
      等語，有上開高雄市政府函影本一份附卷可按。高雄市政
      府迄94年12月29日猶以上開函文確認受處分人公司之「台
      北市承德站」未經依法辦理變更程序，仍屬合法設置得以
      上下客之場站，可知高雄市政府對台北市政府交通局撤銷
      受處分人公司台北市承德站及調整營運路線一事，尚有爭
      議。而依汽車運輸業者管理規則第37條第2項之規定，有
      爭議之雙方此時應先暫停，將本件交由共同上級機關即交
      通部核定，始為適法。本件高雄市政府及臺北市政府對於
      撤銷阿羅哈客運公司台北市承德站及調整營運路線一事既
      有爭議，且尚未經交通部核定。臺北市政府卻自94年11月
      16日起逕予公告變更阿羅哈客運公司「臺北市承德站」之
      往返站，並經臺北市政府警察局大同分局交通分隊於94年
      11月18日下午2時32分許，據以舉發受處分人甲○○違規
      ，亦有可議。受處分人甲○○抗告意旨執此指摘原裁定不
      當，非無理由，應由本院將原裁定予以撤銷。茲為期調查
      之詳實並維護受處分人甲○○審級之利益，爰將本件發回
      原審法院更為適法之裁定。
據上論斷，應依道路交通案件處理辦法第26條，刑事訴訟法第41
3條前段，裁定如主文。
中    華    民    國    95    年    10    月    31    日
                  臺灣高等法院交通法庭
                      審判長法  官  葉騰瑞
                            法  官  趙功恒
                            法  官  莊明彰
以上正本證明與原本無異。
不得再抗告。
                            書記官  周素秋
中    華    民    國    95    年    10    月    31    日


司法院資訊處製作；財團法人民間司法改革基金會備份。
